臺北高等行政法院判決
　　　　　　　　　　　　　　　　　　 95年度簡字第00916號
原　　　告　甲○○
被　　　告　臺北縣政府
代　表　人　乙○○縣長）住同.
上列當事人間因漁業法事件，原告不服行政院農業委員會中華民
國95年10月4 日農訴字第0950149144號訴願決定，提起行政訴訟
。本院判決如下：
　　主  文
原告之訴駁回。
訴訟費用由原告負擔。
　　事  實
一、事實概要：
    緣原告於民國（下同）95年7 月7 日上午6 時30分許，在臺
    北縣烏來鄉區封溪護漁保護措施禁漁區內（烏來鄉
    孝義村桶后溪阿玉水壩下游約100 公尺處），以釣具採捕一
    般類野生溪魚，為臺北縣警察局新店分局孝義派出所當場查
    獲。被告以其違反依漁業法第44條第4 款所為之92年12月01
    日北府農畜字第09206804331 號公告之規定，依同法第65條
    第5 款規定，以95年8 月1 日北府農林字第0950534696號函
    裁處原告新臺幣（下同）3 萬元罰鍰。原告不服，提起訴願
    ，遭決定駁回，遂提起本件訴訟。
二、兩造聲明：
　　(一)原告聲明：
      1.撤銷原處分及訴願決定。
      2.訴訟費用由被告負擔。
　　(二)被告聲明：
      1.駁回原告之訴。
      2.訴訟費用由原告負擔。
三、兩造之爭點：
　　(一)原告主張之理由：
      原告於95年7 月7 日到桶后溪水壩上游垂釣，途中行經新
      店烏來至檢查所前門口，沿途皆無封溪公告，是被告謂沿
      途重要道路橋樑等明顯處均設有公告或告示牌等語，並非
      實在。再被告雖謂已將相關資訊置於網站，供大眾閱覽等
      語，惟臺灣河川及溪流眾多，一般民眾無從知悉何溪流有
      公告封溪護漁，故被告未於明顯地點設立公告標示，顯有
      誤人觸法之嫌。又原告於同年8 月5 日至12日多次至相關
      地點察看，被告仍未在明顯地點設立公告，故仍有遊客於
      前開地點垂釣。是被告未將封溪護漁之公告，公開設立在
      溪流之起訖點或明顯區段，顯有違誤。
    (二)被告主張之理由︰
      1.按漁業法第44條第4 款規定，主管機關為資源管理及漁
        業結構調整，得以公告規定漁區、漁期之限制或禁止。
        另依同法第65條第5 款規定，違反第44條第4 款至第9
        款規定之一者，處3 萬元以上15萬元以下罰鍰。
      2.臺北縣烏來鄉「桶后溪護漁區段」係經被告於92年12月
        01日北府農畜字第09206804331 號公告在案，自92年10
        月1 日起全面嚴禁以任何方式採捕水產動植物（含垂釣
        、撈魚、撈蝦、手拋網、網漁、徒手捕捉、射魚等），
        並已於該區段標示告示牌，且被告亦於案發前業將相關
        資訊置於「臺北縣政府資訊服務站」網站之「農業局」
        首頁「生活休閒」－「自然保育」－「臺北縣境內封溪
        護漁溪區段暨禁止事項」內容中，以供社會大眾上網瀏
        覽、查閱先予敘明。
      3.本案經查在孝義社區入口即設有禁釣告示牌公告，被告
        除現地、前述網頁建置相關資訊，亦透過平面媒體宣導
        臺北縣轄內各鄉鎮市區，已善盡告知義務，且
        係處以最輕罰鍰3 萬元，是被告之行政處分並無違誤。
        本件原告主張為無理由，請駁回原告之訴。
　  理  由
一、按漁業法第44條第4 款規定：「主管機關為資源管理及漁業
    結構調整，得以公告規定下列事項：‧‧‧‧‧‧4 、漁區
    、漁期之限制或禁止。‧‧‧‧‧‧」；第65條第5 款規定
    ：「有下列情事之一者，處新臺幣3 萬元以上15萬元以下罰
    鍰：‧‧‧‧‧‧5 、違反第44條第4 款至第9 款規定之1
    者。‧‧‧‧‧‧」。又查被告依據漁業法第44條第4 款規
    定，於92年12月01日北府農畜字第09206804331 號公告：「
    臺北縣烏來鄉南勢溪、桶后溪區段實施禁漁（封溪）保育措
    施，禁止以任何方式採補水產動物（含垂釣、撈蝦、徒手捕
    捉），以確保河川魚類資源復育及永續利用。禁漁（封溪）
    範圍：南勢溪：一、自烏來鄉桂山發電廠堰堤壩至台電信賢
    哪哮壩止。二、自斯其野溪至大羅蘭溪與馬岸溪交會口止。
    桶后溪：自桶后溪匯流南勢溪處至孝義攔沙壩止。禁止漁獵
    期限自92年10月1 日起全面嚴禁以任何方式採捕水產動植物
    （含垂釣、撈魚、撈蝦、手拋網、網漁、徒手捕捉、射魚等
    ）。違反公告事項者，依漁業法第65條第5 款規定，處新臺
    幣3 萬元以上15萬元以下罰鍰。前項禁制期限及範圍得視實
    際需要或保育成效，予以適度開放或解除。」
二、原告於95年7 月7 日上午6 時30分許，在臺北縣烏來鄉區封溪護漁保護措施禁漁區內（烏來鄉孝義村桶后溪阿
    玉水壩下游約100 公尺處），以釣具採捕一般類野生溪魚，
    為臺北縣警察局新店分局孝義派出所當場查獲。被告以其違
    反依漁業法第44條第4 款所為之92年12月01日北府農畜字第
    09206804331 號公告之規定，依同法第65條第5 款規定，以
    95年8 月1 日北府農林字第0950534696號函裁處原告新臺幣
    （下同）3萬元罰鍰，有調查筆錄、照片等附於原處分卷可
    稽，被告予以處罰，於法並無不合。
三、原告雖以如事實欄所陳為辯。但查本案原告於調查筆錄業已
    坦承於95年7 月7 日上午6 時30分左右，在臺北縣烏來鄉區封溪護漁保護措施禁漁區內（烏來鄉孝義村桶后溪
    阿玉水壩下游約100 公尺處），以釣具採捕一般類野生溪魚
    ，為臺北縣警察局新店分局孝義派出所當場查獲，此有照片
    及調查筆錄附卷可稽，違規事實洵堪認定。至訴稱：上開公
    告封溪護漁區段範圍究以何處計算為100 公尺距離之基點？
    原告所在位置均無任何禁釣告示標誌，且該所在位置僅為被
    告自由認定，亦未依行政程序法第102 條規定給予該處分相
    對人陳述意見之機會，又原告所釣6 條溪哥小魚係於阿玉溪
    水壩上游垂釣所得，並非查獲現場（水壩下方）所釣獲，況
    可查證檢舉人是否當場看到原告現場垂釣小魚云云。惟查被
    告及烏來鄉公所於孝義社區入口設有公告或告示牌，該封溪
    護漁範圍已詳載：「桶后溪：自桶后溪匯流南勢溪處至孝義
    攔沙壩止」，已明確規範該溪流域起迄點；原告垂釣地點（
    孝義村桶后溪阿玉水壩下游約100 公尺）確屬桶后溪範圍內
    無誤。另被告亦於案發前業將相關資訊置於「臺北縣政府資
    訊服務站」網站之「農業局」首頁「生活休閒」－「自然保
    育」－「臺北縣境內封溪護漁溪區段暨禁止事項」內容中，
    以供社會大眾上網瀏覽、查閱，顯已盡告知義務。原告垂釣
    之地區為公共之自然流水，並非私人准許他人採捕魚類之魚
    池或水流區域，原告本有義務注意該處公共水流區域是否准
    許採捕魚類，其有能力注意，卻未注意，以致未認識其已實
    現行政裁罰之構成要件者，即屬構成可罰之過失行為，原告
    所訴，尚難資為免罰之論據。又依行政程序法第103 條第5
    款規定：行政處分所根據之事實，客觀上明白足以確認者，
    行政機關得不給予陳述意見之機會。本案原告於遭查獲後接
    受調查之筆錄內容承認確有於現場違法垂釣之事實，且警方
    於筆錄中亦充分給予原告陳述意見機會，故依前揭規定，被
    告未給予陳述意見，該行政處分並無違誤。末者，原告所述
    小魚係於阿玉溪水壩上游垂釣所得，惟原告並無法舉證以實
    其說，且原告於違規地點垂釣採補小魚之違規事實，有照片
    及調查筆錄附卷可稽，是原告所述核不足採，從而，本案被
    告引據首揭規定並衡酌其違規情節處以最低罰鍰3 萬元之處
    分，要無違誤，應予維持。
四、綜上所述，原告所訴各節，均無可採，原處分認事用法，並
    無違誤，訴願決定遞予維持，亦無不合，原告起訴請求如聲
    明所示，為無理由，應予駁回。又本件事證已明，爰不經言
    詞辯論逕為判決。
據上論結，本件原告之訴為無理由，依行政訴訟法第98條第3項
前段、第233條第1項，判決如主文。
中　　華　　民　　國　　96　　年　　1 　　月　  22  　日
                        第五庭法    官    張瓊文
上為正本係照原本作成。
本件以訴訟事件所涉及之法律見解具有原則性者為限，始得於本
判決送達後20日內向本院提出上訴狀並表明上訴理由，如已於本
判決宣示後送達前提起上訴者，應於判決送達後20日內補具上訴
理由（均按他造人數附繕本），且經最高行政法院許可後方得上
訴。
中　　華　　民　　國　　96　　年　　1 　　月　  22  　日
            　　　　　　　　　書 記 官    吳柏洲
